臺灣桃園地方法院刑事判決
                                  110年度審交訴字第107號
111年度審交訴字第24號
公  訴  人  臺灣桃園地方檢察署檢察官
被      告  程萬里


上列被告因肇事遺棄罪案件，經檢察官提起公訴（110年度偵字
第838號），被告於本院準備程序進行中，就被訴事實為有罪之
陳述，經本院告知簡式審判程序意旨，並聽取當事人之意見後，
本院合議庭裁定由受命法官獨任依簡式審判程序審理，判決如下
：
    主  文
程萬里犯過失傷害罪，處有期徒刑貳月，如易科罰金，以新臺幣
壹仟元折算壹日；又犯駕駛動力交通工具發生交通事故，致人傷
害而逃逸罪，處有期徒刑陸月，如易科罰金，以新臺幣壹仟元折
算壹日。應執行有期徒刑柒月，如易科罰金，以新臺幣壹仟元折
算壹日。
    理  由
一、犯罪事實：
　　程萬里於民國109年9月23日晚間某時，騎乘車牌號碼000-00
    0號普通重型機車，沿桃園市中壢區（以下同市區）新中北
    路自中原大學往八德區方向行駛，於當日晚間8時32分許，
    行經新中北路與普忠路交岔路口，本應注意汽（機）車在劃
    有分向限制線之路段，不得駛入來車之車道內，且應注意汽
    車行駛時，駕駛人應注意車前狀況及兩車並行之間隔，並隨
    時採取必要之安全措施，而依當時天候晴、夜間有照明、柏
    油路面乾燥、無缺陷、無障礙物、視距良好，並無不能注意
    之情事，適有姜映婕騎乘車牌號碼000-0000號普通重型機車
    沿同路段同行向行經上址交岔路口欲左轉往普忠路方向行駛
    ，程萬里竟疏未注意即貿然跨越新中北路分向限制線而逆向
    駛入對向車道，並自左側超越姜映婕所騎乘之普通重型機車
    而直行穿越上址交岔路口，兩車因而發生碰撞，致姜映婕人
    車倒地，並受有左性膝部挫傷、左側性踝部挫傷、左側性大
    腿挫傷等傷害。詎程萬里明知已騎車發生交通事故，對於姜
    映婕受傷有所預見，竟仍基於發生交通事故致人傷害而逃逸
    之犯意，未對姜映倢施以必要救助措施，亦未報警或等待員
    警到場處理，即逕自騎車離開現場。嗣警獲報到場處理，進
    而循線查獲上情。
二、證據名稱：
　㈠被告程萬里分別於警詢、檢察官訊問、本院訊問、準備程序
    及審理中之自白。
　㈡證人即告訴人姜映婕分別於警詢及檢察官訊問中之證述。
　㈢天成醫療社團法人天晟醫院診斷證明書（乙種）、道路交通
    事故現場圖、道路交通事故調查報告表㈠、㈡、程萬里之證號
    查詢機車駕駛人資料、現場暨車損照片、車禍現場監視光碟
    暨翻拍照片5張、桃園市政府警察局道路交通事故初步分析
    研判表、桃園市政府車輛行車事故鑑定會110年5月14日桃交
    鑑字第1100003440號函及函附鑑定意見書。
三、新舊法比較：
  ㈠按行為後法律有變更者，適用行為時之法律。但行為後之法
    律有利於行為人者，適用最有利於行為人之法律，刑法第2
    條第1項定有明文。查被告行為後，刑法第185條之4肇事遺
    棄罪之規定，已於110年5月28日經總統以華總一義字第1100
    0050241號令修正公布，並於同年5月30日施行，修正前第18
    5條之4條文為：「駕駛動力交通工具肇事，致人死傷而逃逸
    者，處1年以上7年以下有期徒刑。」，修正後條文則為：「
    駕駛動力交通工具發生交通事故，致人傷害而逃逸者，處6
    月以上5年以下有期徒刑；致人於死或重傷而逃逸者，處1 
    年以上7年以下有期徒刑（第1項）。犯前項之罪，駕駛人於
    發生交通事故致人死傷係無過失者，減輕或免除其刑（第2 
    項）。」，此次修法係鑑於司法院釋字第777號解釋，認為
    過去刑法第185條之4肇事逃逸罪有關「肇事」要件有違法律
    明確性原則，且現行刑度規定對情節輕微個案過苛而不符憲
    法罪刑相當原則，為使刑事法律責任更為明確，除將「肇事
    」之要件修正為「發生交通事故」，且縱使駕駛動力交通工
    具發生交通事故致人死傷係無過失，其逃逸者，亦予以處罰
    ，課以交通事故當事人應停留在現場向傷者或警察等有關機
    關表明身分，並視現場情形通知警察機關處理、協助傷者就
    醫、對事故現場為必要之處置等責任，以免發生二次事故確
    保公眾交通安全及人身保障，並符合法律明確性原則。復依
    法益侵害之結果，分別規定致人傷害而逃逸者，處6月以上5
    年以下有期徒刑，致人於死或重傷而逃逸者，處1年以上7年
    以下有期徒刑；另就駕駛人於發生交通事故致人死傷係無過
    失之情形，設有減輕或免除其刑之規定，以兼顧個案情節輕
    重之適當處罰，並合於憲法罪刑相當原則之要求。
  ㈡綜上，經比較新舊法之結果，本件被告對於車禍事故之發生
    確有過失責任，而告訴人因本件車禍事故係受有如犯罪事實
    欄所載之普通傷害，修正前應科處1年以上7年以下有期徒刑
    ；修正後則科處6月以上5年以下有期徒刑，顯然修正後之新
    法較有利於被告，依刑法第2條第1項但書規定，本案應適用
    修正後刑法第185條之4第1項前段之規定。
四、論罪科刑：
  ㈠核被告所為，係犯刑法第284條前段之過失傷害罪及修正後刑
    法第185條之4第1項前段之駕駛動力交通工具發生交通事故
    ，致人受傷而逃逸罪。其所犯上開2罪間，其犯意各別，行
    為互殊，應予以分論併罰。
　㈡爰審酌被告騎乘普通重型機車有跨越分向限制線行駛且未注
    意車前狀況之過失情節，並因此發生車禍，致告訴人受有前
    開傷勢，且被告於肇事致人受傷後，逕自離開現場，行為有
    所不當，犯後雖坦承犯行，然雖與告訴人達成調解，然尚未
    依調解條件賠償告訴人損失，兼衡以被告之生活及經濟狀況
    、素行、年紀及智識程度等一切情狀，分別量處如主文所示
    之刑，並定其應執行之刑，及就各宣告刑與所定應執行刑，
    均諭知易科罰金之折算標準，以示懲儆。
五、應依刑事訴訟法第273條之1第1項、第299條第1項前段、第3
    10條之2、第454條第1項，修正後刑法第185條之4第1項前段
    ，刑法第2條第1項但書、第284條前段、第41條第1項前段、
    第8項、第51條第5款，刑法施行法第1條第1項前段，判決如
    主文。
六、如不服本判決應於收受判決後20日內向本院提出上訴書狀，
    並應敘述具體理由。其未敘述上訴理由者，應於上訴期間屆
    滿後20日內向本院補提理由書（均須按他造當事人之人數附
    繕本）「切勿逕送上級法院」。
本案由檢察官楊挺宏提起公訴，經檢察官李孟亭到庭執行職務。
中　　華　　民　　國　　111 　年　　5 　　月　　6 　　日
                  刑事審查庭  法　官　李雅雯
以上正本證明與原本無異。
如不服本判決應於收受判決後20日內向本院提出上訴書狀，並應
敘述具體理由。其未敘述上訴理由者，應於上訴期間屆滿後20日
內向本院補提理由書（均須按他造當事人之人數附繕本）「切勿
逕送上級法院」。
                              書記官　沈詩婷
中　　華　　民　　國　　111 　年　　5 　　月　　9 　　日
附錄本案論罪科刑法條： 
中華民國刑法第284條
因過失傷害人者，處1年以下有期徒刑、拘役或10萬元以下罰金
；致重傷者，處3年以下有期徒刑、拘役或30萬元以下罰金。
修正後中華民國刑法第185條之4
駕駛動力交通工具發生交通事故，致人傷害而逃逸者，處6月以
上5年以下有期徒刑；致人於死或重傷而逃逸者，處1年以上7年
以下有期徒刑。
犯前項之罪，駕駛人於發生交通事故致人死傷係無過失者，減輕
或免除其刑。